臺灣新竹地方法院刑事判決　　　　　　　 93年度訴字第141號
公　訴　人　臺灣新竹地方法院檢察署檢察官
被　　　告　庚○○
選任辯護人　魏早炳律師
　　　　　　李克欣律師
　　　　　　魏翠亭律師
被　　　告　丁○○
指定辯護人　本院公設辯護人　乙○○
上列被告等因強盜等案件，經檢察官提起公訴（93年度偵字第47
7、第480號），本院判決如下：
    主  文
庚○○共同意圖為自己不法之所有，攜帶兇器，以脅迫至使不能
抗拒，而使他人交付其物，累犯，處有期徒刑柒年壹月，褫奪公
權肆年。
丁○○共同意圖為自己不法之所有，攜帶兇器，以脅迫至使不能
抗拒，而使他人交付其物，累犯，處有期徒刑柒年壹月，褫奪公
權肆年。
庚○○被訴違反槍砲彈藥刀械管制條例部分無罪。
    事  實
一、庚○○於民國91年間曾犯詐欺罪，經本院以91年度易字第21
    9 號刑事判決判處有期徒刑六月，如易科罰金以三百元折算
    一日確定，而於93年8 月27日易科罰金執行完畢。丁○○前
    因違反毒品危害防治條例案件，經本院以90年度竹簡字第46
    1 號刑事簡易判決判處有期徒刑四月，如易科罰金以三百元
    折算一日確定，於92年7 月5 日執行完畢。
二、93年12月間庚○○因女友懷孕，急欲籌備婚禮但經濟狀況不
    佳，丁○○知悉庚○○之狀況後，也感於自己平日生活甚為
    艱困，適庚○○知悉位於新竹市○○路○段一九八號之「中
    威資訊社」平日均有現金置放店內以供營運，渠二人竟基於
    意圖為自己不法所有之犯意聯絡，於93年12月22日上午，由
    庚○○騎乘不詳車號之機車，附載丁○○一同駛往上開「中
    威資訊社」，且庚○○已先備妥口罩隨身攜帶以免遭人認出
    真實面目，並持化名「阿邊」之朋友所交付不具殺傷力之玩
    具手槍一把（未扣案），欲作為強盜「中威資訊社」財物之
    工具，丁○○則因當時經常遭人尋釁，故隨身攜帶對於人之
    生命、身體、安全造成威脅、客觀上可供兇器使用之西瓜刀
    一把（未扣案，且起訴書誤載為短刀一把），迨同日上午11
    時50分許渠二人抵達「中威資訊社」門口後，均頭戴半罩式
    安全帽與口罩一起進入「中威資訊社」，起初佯裝挑選產品
    ，待確定店內僅有負責人戊○○一人之後，庚○○旋取出前
    述玩具手槍、丁○○亦掏出身上預藏之右揭西瓜果刀，均指
    向戊○○，威逼喝令戊○○將店內財物交付，以此脅迫方式
    至使戊○○不能抗拒而將現金（下同）49900 元及ＯＫＷＡ
    Ｐ廠牌手機一支（型號：Ａ１６３、序號：0000000
    00000000號）交予渠二人，渠二人得手後旋共乘機
    車逃逸，強盜所得之現金部分朋分花用，ＯＫＷＡＰ廠牌手
    機則由丁○○以2000元典當予新竹市大昌當舖。嗣戊○○報
    警並提供監視攝影光碟資料後，經警循線於93年1 月8 日21
    時30分許在新竹市○○路○ 段327 號「奇岩城網咖店」內查
    獲丁○○，並自其身上起出當票與本案無關之短刀一把（非
    屬槍炮彈藥刀械管制條例管制之刀械），再於93年1 月9 日
    查獲庚○○。
三、案經新竹市警察局第二分局、第三分局報請臺灣新竹地方法
    院檢察署檢察官偵查起訴。
    理  由
壹、有罪部分：
一、訊據被告庚○○、丁○○對右揭事實迭於警訊、偵查及本院
    審理時均坦承不諱，核與證人戊○○證述情節相符，且經本
    院當庭勘驗「中威資訊社」遭強盜之監視錄影光碟，亦核無
    訛，復有被告丁○○將前述手機典當予大昌當舖之當票二紙
    在卷可稽，而前述手機經證人戊○○贖回後已發還其本人，
    亦有手機照片、典當資料、贓鄭物品認領保管收據各一件存
    卷足憑，是被告二人之自白堪信與事實相符。其次，依本院
    勘驗「中威資訊社」遭強盜之監視攝影光碟結果，當時被告
    二人分持玩具手槍、西瓜刀，亮出對著證人戊○○之距離甚
    為接近，店內又只有手無寸鐵之證人戊○○一人，而玩具手
    槍之外型與真槍相仿，一般人在短時間單以眼觀之，實無可
    能分辨出是玩具手槍，西瓜刀又屬利刃，是以，雖被告二人
    並未持玩具手槍或西瓜刀抵住證人戊○○之胸頸要害，然依
    上開具體情況，顯然被告二人隨時可將手中之武器抵住證人
    戊○○之身體，尤其被告丁○○所持之西瓜刀確有可能割劃
    、甚或刺入證人戊○○之身體，是被告二人所為足以使證人
    戊○○喪失意思自由，而至不能抗拒之程度甚明。再者，公
    訴意旨雖認為被告庚○○當時係持扣案之具殺傷力、仿ＳＩ
    ＧＳＡＵＥＲ廠Ｐ２２０型半自動手槍之改造手槍實施強盜
    行為，然依後述理由欄貳、無罪部分之說明，足認並無積極
    證據可資認定扣案之右揭改造手槍係被告庚○○所持有，雖
    監視攝影光碟顯示被告庚○○當時持槍，但該槍枝既未扣案
    ，被告庚○○復供稱作案後已丟棄，證人即警員甲○○亦到
    庭證述其曾至被告庚○○住處搜尋但未尋獲，本院自無從將
    之送鑑以明是否具有殺傷力，而斯時被告庚○○又未開槍，
    亦無彈殼、彈頭送驗可供為佐證，職是，此部分既乏積極證
    據，尚以被告庚○○所坦承之玩具手槍說詞為可取。綜上各
    情，本案事證已臻明確，被告二人犯行均堪以認定，
二、同前所述，本件被告丁○○持用之西瓜刀係刀械之一種，對
    於人之生命、身體、安全足以造成威脅，屬於刑法第321 條
    第1 項第3 款所稱之兇器。被告二人起意強盜後，被告丁○○確於右揭時地將西瓜刀自其身上掏出而指向證人戊○○，
    以此脅迫方式至使證人戊○○心生畏懼不能抗拒，渠二人因
    而強取他人財物，顯與刑法第330 條第1 項犯強盜罪而有第
    321 條第1 項第3 款之情形相當，應依刑法第330 條第1項
    之加重強盜罪論處。又核被告二人間有犯意之聯絡及行為之
    分擔，均為共同正犯。再被告二人分別有事實欄所載之刑事
    紀錄，有臺灣新竹地方法院檢察署刑案資料查註紀錄表、臺
    灣高等法院被告全國前案紀錄表各二份附卷可查，被告二人
    於五年以內再犯本件有期徒刑以上之罪，均為累犯，皆依刑
    法第47條規定加重其刑。按刑法第330 條第一項加重強盜罪
    之法定本刑為七年以上有期徒刑，爰以七年有期徒刑為基本
    刑度，本院審酌被告二人先前分別有一次之刑事前科紀錄，
    應各予加重二月，且均構成累犯，應各再予加重二月，，惟
    犯後皆態度良好坦承犯行，均僅國中畢業，智識程度不高，
    各應予減輕二月，已與證人戊○○達成和解，有證人戊○○
    親立之和解書、刑事撤回告訴狀各一份在卷可按，復均予減
    輕一月，兩相加減後，被告二人即應各科予有期徒刑七年一
    月之宣告。再核本件犯罪之性質，本院認被告二人均有宣告
    褫奪公權之必要，爰併予宣告各褫奪公權四年。選任辯護人
    雖為被告庚○○辯護稱：被告庚○○患有憂鬱症、屬於邊緣
    性人格，本件因奉子成婚，缺錢舉行婚禮，不得已而起意強
    盜，應有依據刑法第59條酌減其刑之空間，並提出國軍北投
    醫院診斷證明書二紙、出生證明書一紙。惟依上述診斷證明
    書所載，被告庚○○係本件案發將近一個月之後（即93年1
    月16日），始就醫診斷出患有憂鬱症，而屬於邊緣性人格部
    分雖從91年12月5 日起至92年4 月3 日止就醫治療，但92年
    4 月4 日起至本案發生時止並無繼續診治之紀錄，況且被告
    庚○○於審理時均能應對如常，就被訴違反槍炮彈藥刀械管
    制條例部分尤能提出充分之辯解，關於奉警要求至新竹市○○街大潤發賣場取槍之經過（詳後述無罪之理由），記憶力
    極佳且能逐一敘述，再衡酌客觀上被告庚○○交友、成婚、
    生子之事實，尚無從肯認本件具有因疾病而犯罪情狀可資憫
    恕之情形。其次，奉子成婚於現今社會並非少見，舉行婚禮
    所需之花費亦有多種合法方式得以籌措，向親友或銀行借貸
    、標會、典當、降低婚禮費用等等不一而足，並非僅有強盜
    他人財物一途，尤其被告蕭威澤前已有刑事犯罪紀錄，當知
    戒慎悔悟，從而，亦無從肯認奉子成婚該當刑法第59條可資
    憫恕、酌減其刑之要件。
三、被告庚○○、丁○○犯罪所用之玩具手槍、西瓜刀，均未扣
    案，且距案發已有一年餘，是否尚存確有疑義，為避免將來
    執行之困難，爰不併為沒收之宣告。至於扣案之短刀一把、
    具殺傷力、仿ＳＩＧＳＡＵＥＲ廠Ｐ２２０型半自動手槍之
    改造手槍一枝，均與本件犯罪行為無涉，自不得為沒收之諭
    知，而應由公訴人依法另行處理。
貳、無罪部分：
一、公訴意旨略以：被告庚○○未經許可，於91年初在不詳地點
    ，收受年籍姓名不詳綽號「阿邊」之成年男子所交付具殺傷
    力仿ＳＩＧＳＡＵＥＲ廠Ｐ２２０型半自動手槍之改造手槍
    一把而持有，嗣後於上開時地持槍，夥同被告丁○○犯下前
    述加重強盜犯行，經警查獲後扣得前述改造手槍，因認被告
    庚○○另犯90年11月14日修正公佈之槍砲彈藥刀械管制條例
    第11條第4 項之無故持有其他可發射金屬或子彈具有殺傷力
    之槍砲罪嫌。
二、訊據被告庚○○堅決否認有何無故持有前述具殺傷力之改造
    手槍犯行，辯稱：「阿邊」係交付玩具手槍，其於上開時間
    前往「中威資訊社」強盜時亦持該玩具手槍，作案後放在家
    中，但可能因家裡重新裝潢而被丟棄，之後被警查獲，警員
    至其住處搜索無著，硬要其交出一把槍，其不得已找友人在
    新竹市○○街中原書局隨便購買一把玩具槍，藏放在新竹市
    ○○街大潤發賣場之麥當勞廁所內，再帶警至該麥當勞取槍
    ，然絕非扣案之具殺傷力改造手槍，警訊所言不實等語。
三、按犯罪事實應依證據認定之，無證據不得推定其犯罪事實；
    又不能證明被告犯罪者，應諭知無罪之判決，刑事訴訟法第
    一百五十四條、第三百零一條第一項分別定有明文。次按事
    實之認定，應憑證據，如未能發現相當證據，或證據不足以
    證明，自不能以推測或擬制之方法，以為裁判基礎；又認定
    不利於被告之事實，須依積極證據，苟積極證據不足為不利
    於被告事實之認定時，即應為有利於被告之認定，更不必有
    何有利之證據（參見最高法院四十年臺上字第八六號及三十
    年上字第八一六號判例）。
四、此部分公訴意旨所憑之證據僅被告庚○○於警訊時之自白、
    扣案槍枝及內政部警政署刑事警察局93年2 月10日刑鑑字第
    0930014183號槍彈鑑定書。惟扣案槍枝與上揭槍彈鑑定書僅
    足以證明扣案槍枝為具有殺傷力、仿ＳＩＧＳＡＵＥＲ廠Ｐ
    ２２０型半自動手槍之改造手槍而已，是否為被告庚○○所
    持有，有無持之犯下強盜案，尚須其他證據佐證。經查：
（一）「中威資訊社」監視攝影光碟中被告庚○○所持之槍枝是
      否為扣案槍枝，經本院送請內政部警政署刑事警察局比對
      鑑定結果，無法辨識是否同一，此有該局93年10月5 日刑
      鑑字第0930194983號函暨鑑驗照片存卷足考，尚無從憑此
      認定被告庚○○實施強盜行為時係持扣案槍枝所為。
（二）關於被告庚○○所供之取槍經過是否實在：
    (1)證人即新竹憲兵隊調查官甲○○到庭結證稱（見本院94年
      1 月24日審判筆錄）：其於93年1 月配合新竹市警察局進
      行春安演習之工作，93年1 月9 日在新竹市警察局第三分
      局第三組，證人即警員丙○○請其幫忙，因為被告庚○○
      說槍在他家的天花板上，其便與證人丙○○、另一名警察
      一起到被告庚○○家中，但在被告庚○○住處天花板上，
      其找了很久都未發現槍枝，後來就看到被告庚○○打電話
      找他的朋友，同行警察說「現在換去大潤發那邊，被告要
      找他朋友調槍」，之後連同被告庚○○就一起乘坐一輛警
      車前往新竹市○○街大潤發賣場的麥當勞，其與證人丙○○二人進入麥當勞廁所後，其還在找槍尚不知在哪裡時，
      證人丙○○就從垃圾桶內拿著沒有任何包裝的槍出來，至
      於那把槍是否為本件之扣案槍枝，其當庭觀看仍無法辨別
      ，後來眾人又一同回到第三分局，不過，回警局後並沒有
      看到本件扣案槍枝之採驗紀錄表，依據其之了解，「調槍
      」的定義是因為找不到槍，但是為了要讓警察作績效，找
      人調別的槍來等語。查被告庚○○所述與證人甲○○之證
      詞，互核相符，證人甲○○與被告庚○○復無親戚關係，
      亦非有春安績效壓力之第三分局警員，其之證詞應無偏頗
      之虞，尤其身為司法警察，當更知作偽證之利害關係，是
      證人甲○○所言，自具有相當大之可信度。
    (2)證人即協同證人甲○○一起取槍之警員己○○、丙○○，
      雖亦於本院作證敘述渠等取槍之經過情形，然槍枝究竟如
      何扣得，證人己○○、丙○○所述即大相逕庭。證人己○○陳稱：槍是被告蕭威澤帶來警局的，在被告庚○○住處
      是要找被強盜的手機，並無前往麥當勞取槍一事（見本院
      94年1 月24日審判筆錄）。而證人丙○○則證稱：在被告
      庚○○家找槍找不到，其便告訴被告庚○○監視攝影光碟
      中有槍，命其交出，被告庚○○則表示會想辦法，之後便
      打電話給朋友，之後眾人開車至竹北晃一下，被告庚○○
      在車外頻頻打電話，一個多小時後，被告庚○○說槍放在
      湳雅街大潤發停車場的垃圾桶裡，渠等便改往大潤發，其
      在該處停車場之大角落垃圾桶內起出一把用塑膠袋包裝的
      槍枝等語（見本院94年2 月16日審判筆錄）。查本件槍枝
      取出之經過情形只有一種，證人己○○、丙○○既然均證
      稱參與取槍，卻證述出完全不同之版本，顯然其中有所不
      實，再參酌前述證人甲○○具有相當可信度之證詞，以及
      證人丙○○在找不到槍之後，仍強力要求被告庚○○交出
      槍枝一節，足認證人甲○○所述、被告庚○○所供合乎情
      理而可採。按具殺傷力之槍枝乃違禁物，於地下交易市場
      中有一定之行情，本件竟是在不特定人可得前往之大潤發
      賣場之麥當勞裡面起出，尤其是置放於麥當勞工作人員每
      天必須清掃之垃圾桶內尋獲，實與常情大相悖離，難認係
      被告庚○○所持有，況且，本件是在被告庚○○住處搜索
      無著後，警員命其交出，經多方電話連絡友人後方至麥當
      勞廁所取出，益加堪信該槍枝非被告庚○○所持有。
（三）扣案槍枝或該槍枝所拍攝之照片上，全無被告庚○○之簽
      名或指印，業經本院當庭勘驗無訛，則扣案槍枝是否係證
      人丙○○、甲○○在大潤發麥當勞廁所起出者，大有可疑
      ，更遑論在大潤發麥當勞廁所起出之槍枝亦無從認為係被
      告庚○○所持有。
（四）綜上，本院無法對於被告庚○○涉嫌前開公訴人所指罪嫌
      之犯罪事實形成確信不疑之心證，揆之上開判例之見解，
      應為有利於被告庚○○之認定。此外，復查無其他積極確
      切之事證足認被告庚○○有何公訴人所指此部分罪名之犯
      行，其犯罪尚屬不能證明，爰為此部分被告庚○○無罪之
      諭知，以免冤抑。
五、扣案槍枝既與本件無涉，雖為違禁物，仍應由公訴人另行處
    理，而證人己○○是否涉及偽證罪嫌，亦允宜由公訴人另行
    偵處。
據上論斷，應依刑事訴訟法第299 條第1 項前段、第301 條第1
項前段，刑法第330 條第1 項、第28條、第47條、第37條第2 項
，判決如主文。
本案經檢察官林忠義到庭執行職務。
中　　華　　民　　國　　94　　年　　3 　　月　　4 　　日
                  刑事第五庭    審判長法  官  陳健順
                                      法  官  楊惠芬
                                      法  官  李珮瑜
以上正本證明與原本無異。
如不服本判決，應於判決送達後10日內向本院提出上訴狀（應附
繕本），上訴於臺灣高等法院。
高等法院。
中　　華　　民　　國　　94　　年　　3 　　月　　4 　　日
                                      書記官  龔紀亞
附錄法條：
刑法第330條第1項：
犯強盜罪而有第321 條第1 項各款情形之一者，處七年以上有期
徒刑。
刑法第328條第1項：
意圖為自己或第三人不法之所有，以強暴、脅迫、藥劑、催眠術或
他法，至使不能抗拒，而取他人之物或使其交付者，為強盜罪，
處五年以上有期徒刑。
